臺灣高等法院臺南分院刑事判決　　　　99年度上訴字第1073號
上　訴　人
即　被　告　雷文欽
指定辯護人　本院公設辯護人郭忠生
上列上訴人因違反毒品危害防制條例案件，不服臺灣台南地方法
院九十九年訴字第九六三號中華民國九十九年十月十三日第一審
判決（起訴案號：臺灣台南地方法院檢察署九十九年度偵字第八
三四八號），提起上訴，本院判決如下：
    主  文
上訴駁回。
    事  實
一、雷文欽前因違反毒品危害防制條例案件，經臺灣高雄地方法
    院以九十八年審簡字第一四四六號判處有期徒刑三月確定。
    甫於民國（下同）九十八年七月十四日執行完畢。詎仍不知
    悔改，明知愷他命（Ketamine，俗稱Ｋ他命）屬毒品危害防
    制條例第二條第二項第三款所管制第三級毒品，非經許可，
    不得持有、販賣。竟基於販賣第三級毒品愷他命牟利犯意，
    以0000000000號行動電話（序號000000000000000 號）作為
    聯絡毒品交易工具，自九十九年三月間起至九十九年五月五
    日止，分別於附表所示時地，販賣第三級毒品愷他命予徐丞
    德、王榮村。嗣因警察接獲檢舉，報請臺灣臺南地方法院檢
    察署檢察官，向台灣台南地方法院聲請實施通訊監察，並於
    九十九年五月廿七日下午一時許，持該院核發搜索票，在雷
    文欽身上及其使用二二三九─ＭＦ號小客車內暨台南市○○
    路一八八號十五樓之十六住處，扣得雷文欽所有供販賣第三
    級毒品Ｋ他命所用0000000000手機（序號 000000000000000
    號，含SIM 卡一張）、雷文欽所有第三級毒品愷他命六十六
    小包（驗餘淨重共二一七‧八三一公克）及與本案無涉第二
    級毒品MDMA三小包、第三級毒品一粒眠一小包暨0000000000
    號、0000000000號行動電話各一支、毒品施用工具一組（雷
    文欽涉嫌施用、持有毒品部分，均經臺灣臺南地方法院檢察
    署檢察官另案偵查中），因而查獲上情。
二、案經行政院海岸巡防署南部地區巡防局第五一岸巡大隊報請
    臺灣臺南地方法院檢察署檢察官偵查起訴。
    理  由
甲、證據能力部分：
    本件以下所引用供述或非供述證據，檢察官、被告雷文欽及
    選任辯護人於本案言詞辯論終結前，同意作為證據（詳上訴
    卷四一頁），本院審酌前開證據作成或取得狀況，並無非法
    或不當取證情事，亦無顯不可信情況，復無證據力明顯過低
    情形，且經本院於審判期日，就上開證據依法進行調查辯論
    ，依刑事訴訟法第一五九條之五規定，均具有證據能力，合
    先敘明。
乙、實體部分：
一、上開被告雷文欽販賣第三級毒品Ｋ他命予徐丞德、王榮村之
    事實，業據被告於警偵訊及本院審理時均供認不諱，核與證
    人徐丞德於警偵訊（詳警卷三六至三七頁、偵查卷十九至二
    二頁）及證人王榮村於偵訊中（詳偵查卷二四至二七頁）所
    為陳述相符，並有通訊監察書四張、通訊監察譯文、指認筆
    錄在卷可稽（詳警卷三八至五○頁）。另於九十九年五月廿
    七日下午一時許，經警持原審核發搜索票，在被告雷文欽身
    上及其所使用二二三九─ＭＦ號小客車內及台南市○○路一
    八八號十五樓之十六住處，扣得第三級毒品愷他命六十六小
    包（驗餘淨重二一七‧八三一公克）、毒品MDMA三小包、第
    三級毒品一粒眠一小包、0000000000、0000000000、000000
    0000門號行動電話各一支及毒品施用工具一組，而上開六十
    六小包白色晶體粉末，檢驗結果，確呈愷他命反應等情，亦
    有海巡署第五一岸巡大隊九十九年五月廿七日搜索扣押筆錄
    、蒐證照片、扣押物品目錄表及高雄醫學大學附設中和紀念
    醫院檢驗報告一張存卷可資佐證（詳警卷五七至六五頁、一
    ○八至一一七頁，偵查卷五○頁）。被告上開自白，核與事
    實相符。被告有販賣第三級毒品犯行，應堪認定。
二、次按Ｋ他命係毒品危害防制條例所管制之第三級毒品，因政
    府查緝甚嚴，取得不易，且販賣之罪極重，如無利可圖，被
    告應無甘冒被查緝法辦判處重刑之危險，平白無端從事Ｋ他
    命買賣工作，是其販入價格必較其出售價格為低，而有從中
    賺取買賣差價牟利之意圖及事實，應符合論理法則，且不違
    背社會通常經驗。又販賣Ｋ他命既係違法行為，當非可公然
    為之，亦無公定價格，且容易分裝、稀釋以增減份量，而每
    次買賣價量，可能隨時依雙方關係深淺、資力、需求量及對
    行情之認知、來源是否充裕、查緝是否嚴謹、購買者被查獲
    時供述購買對象可能風險之評估等情，而異其標準，非可一
    概而論；而買受毒品者通常亦無法探知販毒者賺取利潤幾何
    ，是販賣毒品之利得，除被告坦承犯行或價量俱臻明確（或
    帳冊價量均記載明確）外，委難察得實情。職是，縱未確切
    查得販賣利得，但除別有確切事證，足認係按同一價格轉讓
    確未牟利者外，尚難執此認非法販賣事證有所不足，致知過
    坦承者難辭重典，而飾詞否認者反得逞僥倖，有失情理之平
    。本件證人徐丞德、王榮村二人，已明確指認向被告購買Ｋ
    他命屬實，已如前述，則被告具有營利之意圖，應甚明灼。
    綜上，被告確於附表所示時地，販賣第三級毒品予證人徐丞
    德、王榮村，被告販賣毒品犯行，事證明確，堪以認定。
三、被告雷文欽於附表所示時地販賣第三級毒品，核其所為，均
    係犯毒品危害防制條例第四條第三項販賣第三級毒品罪。被
    告各次販賣Ｋ他命前後，持有Ｋ他命低度行為，應為各別販
    賣上開毒品高度行為所吸收，均不另論。又被告各次販賣Ｋ
    他命行為，其時間相隔有日，甚或跨月，且地點均不相同，
    顯見被告係分別起意，附表所示各次販賣，應分論併罰。
四、次查被告前因持有第二級毒品，經臺灣高雄地方法院以九十
    八年審簡字第一四四六號判決判處有期徒刑三月確定，甫於
    九十八年七月十四日執行完畢，有臺灣高等法院被告前案紀
    錄表在卷可憑。被告於有期徒刑執行完畢後，五年內，再故
    意犯本件附表所示有期徒刑以上之罪，均為累犯，應依刑法
    第四十七條第一項規定，各加重其刑。又被告於偵審中均白
    白有附表所示各次販賣第三級毒品犯行，是被告所犯各罪，
    應依修正後毒品危害防制條例第十七條第二項規定，各減輕
    其刑，並依法先加後減其刑。
五、原判決以被告販賣第三級毒品犯行，罪證明確，因予適用毒
    品危害防制條例第四條第三項、第十七條第二項、第十九條
    第一項，刑法第十一條前段、第四十七條第一項、第五十一
    條第五款、第三十八條第一項第一款規定，併審酌被告本身
    亦有施用毒品習慣，有臺灣高等法院被告前案紀錄表可憑，
    被告當知毒品對人身心戕害嚴重性，年輕力壯，不思努力工
    作，賺取正當酬勞，竟藉流毒他人牟取利益，所為助長施用
    毒品犯行，危害社會非輕，惟念其因貪慾致罹刑章、所販賣
    毒品數量非多、販賣期間非長、所得利益非鉅及犯後自始坦
    承全部犯行，頗有悔意等一切情狀，分別量刑如附表所示，
    並就所處徒刑定其應執行刑為有期徒刑三年。復敘明現行毒
    品危害防制條例第十八條第一項中段增列「查獲之第三、四
    級毒品及製造或施用毒品之器具，無正當理由擅自持有者，
    均沒入銷燬之」之行政罰規定，與同條項前段，就第一、二
    級毒品所為「沒收銷燬」之刑罰從刑規定，顯有不同。蓋修
    正後毒品危害防制條例，就無正當理由，而擅自施用、持有
    第三、四級毒品及其相關之器具者，並無科處刑罰之規定，
    無從依從刑之規定沒收。是以，毒品危害防制條例第十八條
    第一項前段所定，應「沒收銷燬」之毒品，應專指查獲施用
    或持有第一、二級毒品而言。而毒品危害防制條例第十八條
    第一項中段所定，應「沒入銷燬」之毒品，應專指查獲施用
    或持有之第三、四級毒品，此等毒品僅屬「行政沒入」之性
    質，應非刑法上關於沒收之特別規定。如被告因販賣第三級
    毒品之行為，構成毒品危害防制條例所定之相關犯罪，該第
    三級毒品，即應回歸刑法之適用，依刑法第三十八條第一項
    第一款規定，宣告沒收。查本件扣案第三級毒品愷他命六六
    小包（驗餘淨重共二一七‧八三一公克）乃被告實行販賣第
    三級毒品行為之標的，且其販賣第三級毒品之行為，已違反
    毒品危害防制條例第四條第三項之規定，而應處以刑罰。依
    上說明，即不問屬於犯罪行為人與否，逕依刑法第三十八條
    第一項第一款之規定宣告沒收。又按以營利為目的販入毒品
    ，經多次販賣後，持有剩餘毒品被查獲，其各次販賣毒品行
    為，固應併合處罰。惟該持有剩餘毒品之低度行為，應僅為
    最後一次販賣毒品之高度行為所吸收，不另論罪。則就該查
    獲剩餘毒品，祇能於最後一次販賣毒品罪宣告沒收銷燬（九
    十七台上三二五八號判決參照）。準此，本件查獲被告所持
    有剩餘毒品Ｋ他合六十六小包，爰於其最後一次販賣行為，
    即附表編號５罪刑項下，諭知沒收。另扣案序號0000000000
    00000號行動電話一具（含門號0000000000號SIM卡一張），
    係被告所有且供其聯絡販賣毒品所用，業據被告於原審供承
    在卷（詳原審卷四○頁），應依毒品危害防制條例第十九條
    第一項規定，宣告沒收之。被告各次販賣Ｋ他命所得（各如
    附表所示，總額共新台幣13,500元），均應依毒品危害防制
    條例第十九條第一項規定諭知沒收，如全部或一部不能沒收
    時，以其財產抵償之。至於扣案毒品MDMA三小包、第三級毒
    品一粒眠一小包、門號0000000000、0000000000門號行動電
    話各一具及毒品施用工具一組，被告否認為供本件販賣第三
    級毒品所用（詳原審卷四○頁），且無證據證明與本案販毒
    有何關連性，均無從宣告沒收等情。本院經核，原判決認事
    用法，均無違誤，量刑亦稱妥適。
六、被告上訴意旨，以本件量刑過重，且被告於原審已陳明請求
    適用刑法五十九條規定酌減其刑，然一審判決對何以不適用
    刑法五十九條規定酌量減刑，卻未提出理由說明。是原判決
    顯有理由不備情事云云。惟查：(一)被告所犯附表所示六次販
    賣Ｋ他命犯行，原判決審酌被告犯後於偵審中自白犯行，就
    其所犯法定刑為五年以上有期徒刑罪名，各次分別量處有期
    徒刑二年八月或二年九月。依被告為累犯及本案犯罪情節觀
    之，原判決對被告附表所犯各罪，分別量處有期徒刑二年八
    月或二年九月，其量刑應符合罪刑相當原則，且被告附表所
    犯六次販賣第三級毒品罪（原審判處四次二年八月有期徒刑
    、二次二年九月有期徒刑），原審於定應執行刑時，僅定為
    有期徒刑三年，對照於被告六次販賣第三級毒品犯行及經扣
    得六十六包第三級毒品Ｋ他命數量高達二百多公克（驗後淨
    重二一七點八三一公克）而言，原判決所為量刑，應屬妥適
    。被告上訴意旨，指原判決量刑過重，要無理由。又被告上
    訴意旨，併指其於原審已請求審酌有無刑法第五十九條適用
    ，然原判決未適用刑法第五十九條，竟未予說明，自有不當
    云云。查刑法第五十九條規定，係適用於行為人犯罪情節，
    有情輕法重情形（釋字第二六三號解釋參照）。然本件被告
    所犯罪名為販賣第三級毒品罪，法定刑為有期徒刑五年以上
    （毒品危害防制條例第四條第三項規定參照）。是被告所犯
    罪名，尚無立法甚嚴情事，且被告六次販賣第三級毒品犯行
    及其被扣得第三級毒品Ｋ他命驗餘淨重高達二一七點八三一
    公克，以此觀之，被告犯罪情節，難謂情輕。是原判決未適
    用刑法第五十九條規定，予被告酌減其刑，要無不當。原判
    決對被告請求適用刑法第五十九條酌減其刑，未予說明，固
    有未周，但難認不當。被告上訴意旨，執此指摘原判決理由
    不備，自無理由。綜上，被告上訴意旨，所述各情，均無理
    由，應予駁回。
七、至本件扣案六十六包第三級毒品Ｋ他命，原判決於判決理由
    ，認定應依刑法第三十八條第一項第一款違禁物之規定，予
    以宣告沒收（詳原判決第五頁），但卻於主文定應執行刑及
    附表編號５宣告刑，則均諭知扣案六十六包第三級毒品Ｋ他
    命「沒收銷燬」，顯有判決理由與主文不一致情事。嗣原審
    發現上開判決理由與主文不一致情事，乃於九十九年十二月
    二十日，以裁定將上開判決主文及附表內所誤載「扣案六十
    六包第三級毒品Ｋ他命沒收銷燬之」，更正為「扣案六十六
    包第三級毒品Ｋ他命沒收」（詳上訴卷七二頁）。本院經核
    ，原判決上開關於扣案六十六包第三級毒品Ｋ他命，於判決
    主文及附表編號５諭知，本應依判決理由所認定依刑法第三
    十八條第一項第一款規定，宣告沒收，卻誤載為「沒收銷燬
    」，雖有違誤，但業經本院將原判決錯誤，糾正如上。而上
    開判決違誤，於判決結果並無不同，對判決不生影響，本院
    上訴審爰不予撤銷改判（最高法院九十五年第二十一次刑事
    庭會議紀錄參照），併此敘明。
據上論斷，應依刑事訴訟法第三百六十八條，判決如主文。
本案經檢察官劉欽銘到庭執行職務。
中    華    民    國    100  年     1    月    24    日
                  刑事第六庭    審判長法  官   董 武 全
                                      法  官   賴 純 慧
                                      法  官   孫 玉 文
以上正本證明與原本無異。
如不服本判決應於收受送達後10日內向本院提出上訴書狀，其未
敘述上訴理由者，並得於提起上訴後10日內向本院補提理由書（
均須按他造當事人之人數附繕本）「切勿逕送上級法院」。
                                      書記官  許 美 惠
中    華    民    國    100  年     1    月    24    日
附錄法條：
毒品危害防制條例第四條第三項：
製造、運輸、販賣第三級毒品者，處五年以上有期徒刑，得併科
新臺幣五百萬元以下罰金。
 附表：
┌──┬─────┬──────┬────┬───────┬───────┬─────────────┐
│編號│ 販賣時間 │  販賣地點  │販賣對象│次數及價格（新│  主    刑    │   從    刑               │
│    │          │            │        │臺幣）        │              │                          │
├──┼─────┼──────┼────┼───────┼───────┼─────────────┤
│01  │99年3月27 │臺南市○○路│徐丞德  │1次。         │雷文欽販賣第三│1.扣案序號000000000000000 │
│    │日21時許  │上「湯姆熊遊│        │500元1小包。  │級毒品，累犯，│  號門號0000000000號手機壹│
│    │          │藝場」前    │        │              │處有期徒刑貳年│  具（含SIM卡1張）沒收。  │
│    │          │            │        │              │捌月。        │2.販賣第三級毒品所得之財物│
│    │          │            │        │              │              │  新臺幣伍佰元沒收，如全部│
│    │          │            │        │              │              │  或一部不能沒收時，以其財│
│    │          │            │        │              │              │  產抵償之。              │
├──┼─────┼──────┼────┼───────┼───────┼─────────────┤
│02  │99年4月1日│臺南市○○路│徐丞德  │1次。         │雷文欽販賣第三│1.扣案序號000000000000000 │
│    │23 時許   │某便利超商前│        │500元1小包。  │級毒品，累犯，│  號門號0000000000號手機壹│
│    │          │            │        │              │處有期徒刑貳年│  具（含SIM卡1張）沒收。  │
│    │          │            │        │              │捌月。        │2.販賣第三級毒品所得之財物│
│    │          │            │        │              │              │  新臺幣伍佰元沒收，如全部│
│    │          │            │        │              │              │  或一部不能沒收時，以其財│
│    │          │            │        │              │              │  產抵償之。              │
├──┼─────┼──────┼────┼───────┼───────┼─────────────┤
│03  │99年4月12 │臺南市○○路│徐丞德  │1次。         │雷文欽販賣第三│1.扣案序號000000000000000 │
│    │日6時許   │「歐薇汽車旅│        │2000元1小包。 │級毒品，累犯，│  號門號0000000000號手機壹│
│    │          │館」前      │        │              │處有期徒刑貳年│  具（含SIM卡1張）沒收。  │
│    │          │            │        │              │捌月。        │2.販賣第三級毒品所得之財物│
│    │          │            │        │              │              │  新臺幣貳仟元沒收，如全部│
│    │          │            │        │              │              │  或一部不能沒收時，以其財│
│    │          │            │        │              │              │  產抵償之。              │
├──┼─────┼──────┼────┼───────┼───────┼─────────────┤
│04  │99年4月13 │臺南市○○路│徐丞德  │1次。         │雷文欽販賣第三│1.扣案序號000000000000000 │
│    │日21時許  │路旁        │        │4000元2小包。 │級毒品，累犯，│  號門號0000000000號手機壹│
│    │          │            │        │              │處有期徒刑貳年│  具（含SIM卡1張）沒收。  │
│    │          │            │        │              │玖月。        │2.販賣第三級毒品所得之財物│
│    │          │            │        │              │              │  新臺幣肆仟元沒收，如全部│
│    │          │            │        │              │              │  或一部不能沒收時，以其財│
│    │          │            │        │              │              │  產抵償之。              │
├──┼─────┼──────┼────┼───────┼───────┼─────────────┤
│05  │99年5月5日│臺南市中華西│徐丞德  │1次。         │雷文欽販賣第三│1.扣案序號000000000000000 │
│    │18時許    │路「旗哥牛肉│        │4500元3小包。 │級毒品，累犯，│  號之門號0000000000號手機│
│    │          │店」前      │        │              │處有期徒刑貳年│  壹具（含SIM卡1張）沒收。│
│    │          │            │        │              │玖月。        │2.扣案第三級毒品Ｋ他命陸拾│
│    │          │            │        │              │              │  陸包（驗餘淨重共217.83 1│
│    │          │            │        │              │              │  公克）沒收之。          │
│    │          │            │        │              │              │3.販賣第三級毒品所得之財物│
│    │          │            │        │              │              │  新臺幣肆仟伍佰元沒收，如│
│    │          │            │        │              │              │  全部或一部不能沒收時，以│
│    │          │            │        │              │              │  其財產抵償之。          │
├──┼─────┼──────┼────┼───────┼───────┼─────────────┤
│06  │99年3、4月│臺南市○○路│王榮村  │1次。         │雷文欽販賣第三│1.扣案序號000000000000000 │
│    │間某日1時 │「歐薇汽車旅│        │2000元1小包。 │級毒品，累犯，│  號門號0000000000號手機壹│
│    │許        │館」前      │        │              │處有期徒刑貳年│  具（含SIM卡1張）沒收。  │
│    │          │            │        │              │捌月。        │2.販賣第三級毒品所得之財物│
│    │          │            │        │              │              │  新臺幣貳仟元沒收，如全部│
│    │          │            │        │              │              │  或一部不能沒收時，以其財│
│    │          │            │        │              │              │  產抵償之。              │
├──┴─────┴──────┴────┴───────┴───────┴─────────────┤
│販賣所得合計：13500元                                                                               │
└──────────────────────────────────────────────────┘